【裁判字號】    97,財管,87
【裁判日期】    970930
【裁判案由】    選任遺產管理人
【裁判全文】
臺灣臺南地方法院民事裁定              97年度財管字第87號
聲  請  人  財政部基隆關稅局
法定代理人  甲○○
                    送達代收.
上列聲請人聲請為被繼承人乙○○選任遺產管理人事件，本院裁
定如下：
    主  文
選任財政部國有財產局臺灣南區辦事處臺南分處為被繼承人乙○
○之遺產管理人。
聲請程序費用新臺幣壹仟元由被繼承人乙○○之遺產負擔。
    理  由
一、按被繼承人在臺灣地區之遺產，由大陸地區人民依法繼承者
    ，其所得財產總額，每人不得逾新臺幣二百萬元。超過部分
    ，歸屬臺灣地區同為繼承之人；臺灣地區無同為繼承之人者
    ，歸屬臺灣地區後順序之繼承人；臺灣地區無繼承人者，歸
    屬國庫。前條第一項之遺產事件，其繼承人全部為大陸地區
    人民者，除應適用第68條之情形者外，由繼承人、利害關係
    人或檢察官聲請法院指定財政部國有財產局為遺產管理人，
    管理其遺產，臺灣地區與大陸地區人民關係條例第67條第1
    項、第67條之1第1項定有明文。
二、本件聲請意旨略以：被繼承人乙○○（男、民國○○年○月○○
    日生、身分證統一編號：Ｚ000000000號、生前最後住所：臺
    南縣學甲鎮三慶里23鄰紅茄97號之1）前因違反海關緝私條
    例，經聲請人以91年第00000000號處分書，處乙○○罰鍰新
    台幣（下同）12,999,325元確定在案。因乙○○滯欠上開罰
    鍰未繳，聲請人為確保債權，遞依法移送法務部行政執行署
    台南行政執行處辦理行政執行。嗣乙○○於97年3月25日死
    亡並遺有不動產數宗，經調閱戶籍資料查得被繼承人乙○○
    無子女，其父母、祖父母均已死亡，其兄弟姊妹中除郭振源
    、郭太山、李寧秀枝早於被繼承人乙○○死亡外，餘皆已拋
    棄繼承，而被繼承人乙○○死亡時有大陸地區配偶唐建平，
    準此，本件係屬臺灣地區與大陸地區人民關係條例第67條之
    1所規定其繼承人全部為大陸地區人民之情形，且被繼承人
    乙○○亦非屬同法第68條所稱之現役軍人或退除役官兵，是
    聲請人既為被繼承人乙○○之債權人，自屬利害關係人，為
    對被繼承人之遺產續行強制執行，聲請人爰依臺灣地區與大
    陸地人民關係條例第67條之1第1項之規定，聲請鈞院指定財
    政部國有財產局臺灣南區辦事處為被繼承人乙○○之遺產管
    理人等語。
三、經查，聲請人主張之前開事實，業據提出個人除戶資料查詢
    結果1件、個人基本資料查詢結果1件、基隆關稅局處分書影
    本1件、財政部基隆關稅局行政執行案件移送書影本1件、被
    繼承人乙○○之稅務電子閘門財產所得調件明細表1件、除
    戶謄本4件、戶籍謄本2件、本院家事法庭97年7月23日南院
    雅家家97年度繼字第874號函影本1件為證，並經本院依職權
    調取本院97年度繼字第874號拋棄繼承事件卷宗核閱無訛，
    是聲請人之主張堪信為真實。又查被繼承人乙○○並無第一
    順位繼承人，第二、四順位繼承人均早已死亡，第三順位繼
    承人均已拋棄繼承權經准予備查在案，依被繼承人乙○○之
    個人除戶資料之記載，其尚有配偶即大陸地區人民唐建平，
    則本件被繼承人乙○○之繼承人僅有配偶即大陸地區人民唐
    建平而已，揆諸臺灣地區與大陸地區人民關係條例第67條第
    1項、第67條之1第1項之規定，自應指定財政部國有財產局
    為遺產管理人，管理被繼承人乙○○之遺產。再查聲請人為
    被繼承人乙○○之債權人，故聲請人以利害關係人之身分聲
    請指定被繼承人乙○○之遺產管理人，於法核無不合，應予
    准許。本院審酌被繼承人乙○○之最後住所係位在臺南縣，
    且其在臺南境內復遺有數筆土地及房屋等不動產等情，有聲
    請人提出稅務電子閘門財產所得調件明細表一件在卷可憑，
    因認選任財政部國有財產局臺灣南區辦事處臺南分處為被繼
    承人乙○○之遺產管理人為適當。
四、依非訟事件法第24條第1項、第157條，裁定如主文。
中    華    民    國    97    年    9     月    30    日
                  家事法庭    法  官  葉惠玲
以上正本係照原本作成
如對本裁定抗告須於裁定送達後10日內向本院提出抗告狀
中    華    民    國    97    年    9     月    30    日
                              書記官  鄭秀美


司法院資訊處製作；財團法人民間司法改革基金會備份。
